【裁判字號】    99,再易,7
【裁判日期】    990429
【裁判案由】    清償債務
【裁判全文】
臺灣高等法院高雄分院民事判決           99年度再易字第7號
再審原告  甲○○
再審被告  乙○○
上列當事人間請求清償債務事件，再審原告對於民國99年2 月9
日本院98年度上易字第259 號第二審確定判決，提起再審之訴，
本院判決如下：
    主  文
再審之訴駁回。
再審訴訟費用由再審原告負擔。
    事 實 及 理 由
一、按再審之訴顯無再審理由者，得不經言詞辯論，以判決駁回
    之，民事訴訟法第502 條第2 項定有明文。
二、再審原告主張略以：
  (一)確定判決適用法規顯有錯誤：
    再審被告於92年5 月20日轉帳新台幣（下同）100 萬元至伊
    帳戶，該100 萬元依法為伊所有，嗣伊於92年9 月24日跨行
    轉帳40萬元給建設公司，於92年12月3 日及22日分別轉帳16
    萬元及26萬元給建設公司，均係從伊帳戶將伊所有之40萬元
    、26萬元、16萬元轉帳給建設公司，合計82萬元，並非再審
    被告以其自己財產代償伊之債務，是再審被告並非直接向建
    設公司代償伊之房屋款，且兩造從未約定由再審被告以其於
    92 年5月20日轉入伊帳戶之100 萬元作為再審被告代償伊之
    房屋款，再審被告於前審就此亦未舉證以實其說，況再審被
    告於前審主張該100 萬元係借款，其主張前後矛盾，已無可
    採。又伊亦曾於93年4 月23日轉帳50萬元至伊所經營之拉拉
    聖薔有限公司（再審被告為股東），足證前述82萬元，並非
    再審被告代償伊之債務，乃原確定判決將第一審判決廢棄改
    判伊應給付再審被告82萬元，顯有適用法規顯有錯誤之情形
    。
  (二)確定判決有就足影響於判決之重有證據漏未審酌：
    伊於92年12月3 日及22日分別從自己帳戶將自己所有16萬元
    及26萬元轉讓給建設公司，嗣於93年4 月23日轉帳50萬元至
    伊經營之拉拉聖薔有限公司（再審被告為股東），此有該存
    摺3 張可憑，足見伊各該轉帳行為，均為伊對自己所有資金
    周轉之運用，並非再審被告有代償伊債務之情形，乃原確定
    判決對該存摺恝置不顧，亦未說明其理由，轉帳之重要證物
    漏未斟酌，自有足影響於判決之重要證物漏未斟酌之情形。
  (三)伊發現未經斟酌之證物：
    再審被告於婚後之97年3 月14日曾寫信給伊，於該信函內自
    承：「6 月28日，妳說又有資金存在我（即再審被告）戶頭
    ，妳要我提款給妳，我也如數照辦」、「今年2 月中旬一直
    到2 月底乃至於3 月初時，聯信中心仍舊匯款到我帳戶，想
    想我自甘做妳人頭，方便妳能節稅，．．而匯入的款項，我
    還是提領給妳．．」、「妳從是我的學生，一無所有到今天
    我給妳開店，給妳物質需求，房子、車子、提款卡都交給妳
    理財持家，．．」，此有再審被告97年3 月14日親筆信函影
    本乙份可證，足見再審被告婚後同意購買房屋給伊，其轉帳
    100 萬元至伊帳戶係要給伊，由伊自由運用，再審被告並無
    以其自己財產向建設公司代償伊之債務甚明，否則，再審被
    告轉帳100 萬元至伊帳戶，豈有僅以82萬元代償伊債務之理
    ，則由上開信函內容提及關於房子、車子等皆係要給伊，而
    上開證物於前訴訟程序事實審言詞辯論終結前已存在，因未
    及發現，致未提出，上開證物如經斟酌，伊可受較有利益之
    裁判。
    為此提起再審之訴，求為將確定判決關於再審原告敗訴部分
    廢棄，該廢棄部分，再審被告在前訴訟程序第二審之上訴駁
    回。
三、按民事訴訟法第496 條第1 項第1 款所謂適用法規顯有錯誤
    ，係指確定判決所適用之法規顯然不合於法律規定，或與現
    尚有效之判例、解釋顯然違反者而言，不包括認定事實錯誤
    、取捨證據失當、漏未斟酌證據、判決不備理由之情形在內
    （最高法院63年台上字第880 號判例、90年度台再字第27號
    判決意旨參照）。查再審原告上開關於原確定判決有適用法
    規顯有錯誤之主張，無非係就確定判決關於前述共82萬元之
    3 筆匯款係於兩造婚姻關係存續中，由再審被告支付再審原
    告購屋款項之認定事實、取捨證據之職權行使所為指摘，核
    與適用法規顯有錯誤之情形有間。
四、按民事訴訟法第497 條規定，依同法第466 條不得上訴於第
    三審法院之事件，除同法第496 條規定外，其經第二審確定
    之判決，如就足影響於判決之重要證物，漏未斟酌者，亦得
    提起再審之訴；惟所謂「重要證物漏未斟酌」，係指當事人
    在前訴訟程序已經提出，第二審確定判決漏未於判決理由中
    斟酌者而言。若縱經斟酌亦不足影響原確定判決之內容，則
    與本條規定之要件不符。查再審原告於前訴訟程序提出之存
    摺，業經確定判決斟酌認定前述共82萬元之3 筆匯款係支付
    房屋款，50萬元係再審原告婚後成立拉拉聖薔公司之出資，
    難謂確定判決有何重要證物漏未斟酌之情形。
五、按民事訴訟法第496 條第1 項第13款所謂「發現未經斟酌之
    證物」係指前訴訟程序事實審言詞辯論終結前已存在之證物
    ，因當事人不知有此，致未經斟酌，現始知之而言（最高法
    院29年台上字第1005號判例意旨參照）。查再審原告所指發
    現未經斟酌之證物，係再審被告於婚後97年3 月14日寫給再
    審原告之信函，惟該信函既係再審被告於97年3 月14日寫給
    再審原告，足見再審原告於97年間即已知悉有該證物之存在
    ，自無於前訴訟程序不知有該證物，現始知之情事，是該信
    函非屬上開條款所指發現未經斟酌之證物，再審原告自不得
    以之為再審理由。
六、綜上所述，再審原告依民事訴訟法第496 條第1 項第1 款及
    第13款及第497 條規定，提起本件再審之訴，應認顯無理由
    ，爰不經言詞辯論，逕以判決駁回之。
七、據上論結，本件再審之訴顯無理由，依民事訴訟法第502 條
    第2 項、第78條，判決如主文。
中    華    民    國    99    年    4     月    29    日
                            民事第六庭
                                審判長法官  許明進
                                法      官  李炫德
                                法      官  徐文祥
以上正本證明與原本無異。
本件不得上訴。
中    華    民    國    99    年    4     月    30    日
                                書  記  官  梁雅華

司法院資訊處製作；財團法人民間司法改革基金會備份。
